最高法院刑事判決　　　　　　　　　 110年度台上字第6099號
上　訴　人　陳仲寬（原名陳建宏）




選任辯護人　歐優琪律師
　　　　　　黃俊昇律師
上列上訴人因違反槍砲彈藥刀械管制條例案件，不服臺灣高等法
院臺中分院中華民國110年6月8日第二審判決（110年度上訴字第
623 號，起訴案號：臺灣臺中地方檢察署109年度偵字第11889號
），提起上訴，本院判決如下：
    主  文
上訴駁回。
    理  由
一、按刑事訴訟法第377 條規定，上訴於第三審法院，非以判決
    違背法令為理由，不得為之。是提起第三審上訴，應以原判
    決違背法令為理由，係屬法定要件。如果上訴理由書狀並未
    依據卷內訴訟資料，具體指摘原判決不適用何種法則或如何
    適用不當，或所指摘原判決違法情事，顯與法律規定得為第
    三審上訴理由之違法情形，不相適合時，均應認其上訴為違
    背法律上之程式，予以駁回。
二、本件原審審理結果，認定上訴人陳仲寬有原判決事實欄所記
    載之犯罪事實，因而撤銷第一審之科刑判決，改判依想像競
    合犯之規定，從一重仍論處上訴人非法持有手槍罪刑（累犯
    ），已詳述調查、取捨證據之結果，及認定犯罪事實之心證
    理由。
三、上訴意旨略稱：
  ㈠上訴人固曾自白犯行，然上訴人於警詢、偵訊時即稱未使用
    扣案槍枝，不知是否能擊發或具殺傷力等語，顯見上訴人不
    知扣案槍彈有殺傷力，而卷附證人筆錄及鑑定書，均不能佐
    證上訴人主觀上對扣案槍彈具殺傷力有所認識，原審逕採為
    上訴人自白之佐證而為有罪之判決，採證違法，且有違論理
    法則，並有理由不備之違法。
  ㈡原審誤解司法院釋字第775號解釋意旨，且未參酌本院108年
    度台上字第2820號、109 年度台上字第5073號判決所揭櫫之
    累犯加重之衡量因素，即撤銷第一審不依累犯加重其刑之判
    決，逕自加重刑度，有不適用法則及理由不備之違法，並違
    反不利益變更禁止原則。
四、經查：
  ㈠證據之取捨與證據之證明力如何，均屬事實審法院得自由裁
    量、判斷之職權，苟其裁量、判斷，並不悖乎經驗法則或論
    理法則，且已於判決內論敘其何以作此判斷之心證理由者，
    即無違法可言。原判決依憑上訴人之自白，佐以證人張豐譯
    、溫煜平、林政揚、詹浩威之證詞，並參酌卷附內政部警政
    署刑事警察局鑑定書，及扣案槍彈等證據資料，綜合判斷，
    彼此互為補強，因而認定上訴人確有上揭非法持有手槍罪行
    ，已敘明其取捨證據及認定事實之心證理由，所為論斷，係
    合乎推理之邏輯規則，尚非原審主觀之推測，亦非單以上訴
    人之自白為唯一依據，揆之上開說明，自不能指為違法。上
    訴意旨無視於原判決此部分之論述，仍以原判決單以上訴人
    之自白而為有罪諭知，卷附其他證據不得為上開自白之補強
    證據，採證違法云云，指摘原判決違法，自與法律所規定得
    上訴第三審之理由不相適合。另上訴人於第一審已自白稱其
    認罪，對槍枝具殺傷力沒意見等語（見第一審卷第94頁），
    至於其於警詢、偵訊時稱未使用扣案槍枝，不知是否能擊發
    或具殺傷力等語，然是否使用槍枝與槍枝有無殺傷力，係屬
    二事，因此，縱上訴人未使用扣案槍枝，亦難為上訴人有利
    之認定，上訴意旨任指原判決有理由不備之違法，同非適法
    之第三審上訴理由。
  ㈡關於刑法第47條第1 項累犯加重本刑之規定，依司法院釋字
    第775 號解釋意旨，尚不生違反憲法一行為不二罰原則之問
    題。惟其不分情節，基於累犯者有其特別惡性及對刑罰反應
    力薄弱等立法理由，一律加重最低本刑，於不符合刑法第59
    條所定要件之情形下，致生行為人所受之刑罰超過其所應負
    擔罪責之個案，其人身自由因此遭受過苛之侵害部分，對人
    民受憲法第8 條保障之人身自由所為限制，不符憲法罪刑相
    當原則，且牴觸憲法第23條比例原則。於此範圍內，在有關
    機關依該解釋意旨修正刑法第47條前，為避免發生上述罪刑
    不相當之情形，法院就該個案應依該解釋意旨，裁量是否加
    重最低本刑。而細繹前開解釋意旨，祗在法院認為依個案情
    節應量處最低法定刑，否則若再依累犯規定加重其刑，則有
    違罪刑相當原則，又無法適用刑法第59條酌量減輕其刑規定
    之情形，法院始應依該解釋意旨裁量不予加重最低本刑，而
    宣告最低法定刑，並非謂法院絕對不得依累犯規定加重其刑
    。原判決已說明如何依司法院釋字第775 號解釋意旨，並參
    酌本院108年度台上字第338號判決意旨，認定本件應依累犯
    加重之理由（見原判決第4至5頁），其文字敘述雖較簡略，
    惟尚難指原判決依刑法第47條第1 項累犯規定加重其刑，有
    不符上開解釋意旨之違誤。至於本院108年度台上字第338號
    、第2820號、109 年度台上字第5073號判決，均係闡明司法
    院釋字第775 號解釋之意旨，用語、內容繁簡雖異，然旨趣
    相符，上訴意旨以原判決未援引本院108 年度台上字第2820
    號、109 年度台上字第5073號判決意旨，而論上訴人為累犯
    並加重其刑，與司法院釋字第775 號解釋意旨不符云云，而
    據以指摘原判決不當，尚非適法之第三審上訴理由。又原審
    乃以第一審未依刑法第47條第1 項規定加重刑罰為不當，而
    撤銷第一審判決，並於改判時依法加重其刑，尚與刑事訴訟
    法第370 條規定之不利益變更禁止原則無違。上訴意旨猶指
    原判決有違刑事訴訟法第370 條規定，亦非合法之第三審上
    訴理由。
五、其餘之上訴意旨，徒就原審採證認事之職權行使，及原判決
    已明白論斷之事項，暨與原判決本旨無關之問題，仍持己見
    漫為指摘，並為單純事實之爭執，難認已符合首揭法定之第
    三審上訴要件。綜上，本件上訴違背法律上之程式，應予駁
    回。
據上論結，應依刑事訴訟法第395條前段，判決如主文。
中    華    民    國   111    年    2     月    17    日
                  刑事第三庭審判長法  官  徐  昌  錦  
                                  法  官  林  海  祥  
                                  法  官  江  翠  萍  
                                  法  官  侯  廷  昌  
                                  法  官  周  政  達  
本件正本證明與原本無異
                                  書記官
中    華    民    國   111    年    2     月    23    日